【裁判字號】    99,審訴,1697
【裁判日期】    990831
【裁判案由】    毒品危害防制條例
【裁判全文】
臺灣桃園地方法院刑事判決            99年度審訴字第1697號
公  訴  人  臺灣桃園地方法院檢察署檢察官
被      告  甲○○冒用李筱雯.
上列被告因違反毒品危害防制條例案件，經檢察官提起公訴（98
年度毒偵字第4062號），嗣於本院準備程序進行中，被告就被訴
事實為有罪之陳述，經本院告知簡式審判程序意旨，並聽取公訴
人及被告之意見後，本院合議庭裁定改由受命法官獨任依簡式審
判程序審理，並判決如下：
    主  文
甲○○施用第一級毒品，處有期徒刑捌月，扣案之分裝袋壹只、
注射針筒支均沒收。
    事  實
一、甲○○前於民國95年間因施用第一級毒品案件，經本院以95
    年度毒聲字第741 號裁定送觀察、勒戒後，因認無繼續施用
    毒品傾向，於95年7 月14日觀察、勒戒執行完畢釋放出所，
    並經臺灣桃園地方法院檢察署檢察官以95年度毒偵字第2775
    號為不起訴處分確定。詎仍不知戒除毒癮，於前揭觀察、勒
    戒執行完畢釋放後5 年內，復基於施用第一級毒品海洛因之
    犯意，於98年8 月12日某時，在桃園縣八德市○○路○ 段42
    8 巷18之3 號4 樓，以針筒注射之方式施用海洛因1 次。嗣
    於98年8 月14日上午11時許，為警在桃園縣中壢市仁德里仁
    美93之90號之「亞運保齡球館」前查獲，並扣得其所有供（
    但非專供）施用海洛因所用之分裝袋1 只及注射針筒3 支。
    又甲○○為掩飾其身分，而於警詢及偵訊時均冒用其胞姐「
    李筱雯」之名應訊，致檢察官誤以「李筱雯」之姓名起訴甲
    ○○，經本院訊問真正之李筱雯後，始查悉上情（甲○○冒
    名涉及偽造文書部分，本院另依職權告發）。
二、案經桃園縣政府警察局中壢分局報請臺灣桃園地方法院檢察
    署檢察官偵查起訴。
    理  由
一、本案被告甲○○所犯之罪，並非法定刑為死刑、無期徒刑或
    最輕本刑3 年以上有期徒刑之罪，亦非高等法院管轄第一審
    之案件，而被告於準備程序中就被訴事實已為有罪之陳述，
    經本院告知簡式審判程序之旨，並聽取公訴人及被告之意見
    後，本院合議庭乃依刑事訴訟法第273 條之1 第1 項規定，
    裁定由受命法官獨任進行簡式審判程序，合先敘明。
二、上揭事實業據被告甲○○於本院審理時坦承不諱，而被告為
    警查獲後所採集之尿液檢體，經送請台灣檢驗科技股份有限
    公司以酵素免疫分析法初步檢驗，再佐以氣相層析質譜儀分
    析法確認檢驗結果，確呈鴉片類陽性反應，此有桃園縣政府
    警察局中壢分局尿液暨毒品檢體真實姓名與編號對照表及台
    灣檢驗科技股份有限公司濫用藥物檢驗報告各1 紙附卷可稽
    ，此外，查獲現場復有被告所有供（但非專供）施用海洛因
    所用之分裝袋1 只及注射針筒3 支扣案可佐，足認被告上開
    任意性之自白與事實相符，堪以採信。綜上，本件事證明確
    ，被告犯行堪以認定，應依法論科。
三、按起訴之效力，不及於檢察官所指被告以外之人，刑事訴訟
    法第266 條定有明文，此乃係基於控訴原則，不告不理之當
    然解釋。至所謂「檢察官所指被告」之意應如何判斷，學說
    上向有意思說（檢察官主觀追訴意思之人）、表示說（檢察
    官起訴書所表示之人）及行動說（檢察官實際上以之為實施
    訴訟行為之人）三說，我實務兼採表示說及行動說為判斷標
    準，嚴格言之，係以表示說為主，例外採取行動說（參見最
    高法院90年度台非字第82號判決）。實務上於「冒名」案件
    ，以檢察官曾對冒名者實施偵查行為，則例外採取行動說，
    而不以表示說為據（最高法院70年度台上字第101 號、51年
    度台上字第594 號判例）。換言之，法院審判之對象，是否
    即為檢察官所指之被告，應以起訴書所載被告之姓名、性別
    、年齡、籍貫、職業或其他足資辨別之特徵為準，然被告是
    否業經起訴，仍應以檢察官指為刑罰對象之被告為其依據，
    縱犯罪行為人以偽名或冒用他人名義應訊，致檢察官以被冒
    名者之姓名、年籍起訴，然檢察官指為被告之人，即為實際
    應訊接受偵查作為之犯罪行為人，法院自應對其為審判，而
    該被冒名頂替之人，因實際並未到庭，即非檢察官指為被告
    之人，縱檢察官誤以其姓名、年籍起訴，仍非檢察官指為刑
    罰權對象之人。經查，檢察官起訴書原係以「李筱雯」為本
    案被告，惟本院訊問真正之李筱雯後，始查覺李筱雯有遭冒
    名之情，經本院採集李筱雯指紋送內政部警政署刑事警察局
    為鑑驗，鑑驗結果與警詢中被逮捕被告之指紋比對不符，而
    與李筱雯之胞妹「甲○○」於內政部警政署刑事警察局檔存
    指紋卡之指紋相符，此有內政部警政署刑事警察局99年2 月
    5 日刑紋字第0990017833號鑑定書1 份在卷可查，是本件係
    被告甲○○冒名「李筱雯」之名應訊，堪以認定。綜上所述
    ，檢察官雖以「李筱雯」之姓名、年籍提起公訴，惟警詢、
    偵查中均係甲○○親自應訊而接受調查及偵查作為，僅係其
    應訊時冒用其姊「李筱雯」之名，致檢察官誤以為真正被告
    甲○○之姓名為「李筱雯」而以「李筱雯」名義提起公訴，
    惟被告甲○○既經檢察官偵訊，則檢察官指為被告之人，自
    為實際到場應訊之被告甲○○，而非被冒名之「李筱雯」，
    是上述被告姓名之錯誤，本院應逕予更正。
四、是核被告甲○○所為，係犯毒品危害防制條例第10條第1 項
    之施用第一級毒品罪。被告於施用第一級毒品前持有第一級
    毒品之低度行為，應為其施用之高度行為所吸收，不另論罪
    。爰審酌被告已有施用毒品前科，於本案復另行施用第一級
    毒品海洛因，顯見其意志不堅，缺乏勒戒動機，其施用毒品
    足以導致精神障礙、性格異常，甚至造成生命危險，戕害一
    己之身體健康，並衡酌被告犯後竟冒用其胞姐「李筱雯」之
    名應訊等一切情狀，認檢察官求處有期徒刑8 月尚屬適當，
    爰量處如主文所示之刑。至扣案之分裝袋1 只及注射針筒3
    支，為被告所有供本件施用海洛因犯行所用之物，業據被告
    於本院審理時供述明確，爰依刑法第38條第1 項第2 款併予
    宣告沒收。另被告甲○○於警詢及偵訊時，冒用其胞姐「李
    筱雯」之名應訊，足以生損害於李筱雯本人與刑事偵查機關
    偵查犯罪之正確性，此涉嫌偽造文書罪部分，本院爰依職權
    告發，由檢察官另為偵辦，附此敘明。
據上論斷，應依刑事訴訟法第273 條之1 第1 項、第299 條第1
項前段，毒品危害防制條例第10條第1 項，刑法第11條前段、第
38條第1 項第2 款，判決如主文。
本案經檢察官黃怡菁到庭執行職務。
中    華    民    國    99    年    8    月     31    日
                        刑事庭  法  官  鍾雅蘭
以上正本證明與原本無異。
如不服本判決，得自收受送達之翌日起10日內向本院提出上訴狀
（應附繕本），其未敘述上訴理由者，應於上訴期間屆滿後20日
內補提理由書狀於本院，上訴於臺灣高等法院。
                                書記官  陳恩如
中    華    民    國    99    年    8    月     31    日
附錄本案論罪科刑法條：
毒品危害防制條例第10條
施用第一級毒品者，處6 月以上5 年以下有期徒刑。
施用第二級毒品者，處3 年以下有期徒刑。

司法院資訊處製作；財團法人民間司法改革基金會備份。
